臺灣嘉義地方法院嘉義簡易庭民事簡易判決
111年度嘉簡字第789號
原      告  泰安產物保險股份有限公司嘉義分公司

法定代理人  周忠翰  
訴訟代理人  徐志誠  
被      告  陳贊元  
上列當事人間侵權行為損害賠償(交通)事件，本院於民國111年1
1月10日言詞辯論終結，判決如下：
    主      文
被告應給付原告新臺幣91,657元，及自民國111年9月17日起至清
償日止，按年息5％計算之利息。
原告其餘之訴駁回。
訴訟費用新臺幣2,980元，由被告負擔其中新臺幣1,000元，餘由
原告負擔。
本判決第1項得假執行。
    事實及理由
被告未於言詞辯論期日到場，核無民事訴訟法第386條所列各款
  情形，爰依職權由原告一造辯論而為判決。
原告聲明：被告應給付原告新臺幣（下同）273,243元，及自起
  訴狀繕本送達翌日起至清償日止，按年息5％計算之利息。陳述
  ：被告於民國111年1月4日駕駛車牌號碼00-0000號汽車行經國
  道3號高速公路北向299公里600公尺路段，因未注意車前狀況
  ，保持隨時可以煞停之距離，追撞訴外人蔡淑美所有並由王國
  鑫駕駛而為原告承保之車牌號碼0000-00號汽車（下稱甲車）
  ，過失不法毀損甲車。甲車送修支出拖吊費4,200元、修復費
  用269,043元，修復費用部分包含零件201,770元、工資32,350
  元、烤漆34,923元，原告已依保險契約全額賠付蔡淑美。為此
  依侵權行為及保險人代位權之法律關係，請求判決如聲明所示
  。
被告未於言詞辯論期日到場，亦未提出書狀作何聲明或陳述。
民事訴訟法第280條第1項前段、第3項前段規定「當事人對於他
  造主張之事實，於言詞辯論時不爭執者，視同自認」、「當事
  人對於他造主張之事實，已於相當時期受合法之通知，而於言
  詞辯論期日不到場，亦未提出準備書狀爭執者，準用第1項之
  規定」；民法第184條第1項前段規定「因故意或過失，不法侵
  害他人之權利者，負損害賠償責任」；道路交通安全規則第94
  條第1項、第3項規定「汽車在同一車道行駛時，除擬超越前車
  外，後車與前車之間應保持隨時可以煞停之距離，不得任意以
  迫近或其他方式，迫使前車讓道」、「汽車行駛時，駕駛人應
  注意車前狀況及兩車並行之間隔，並隨時採取必要之安全措施
  ，不得在道路上蛇行，或以其他危險方式駕車」，如行駛高速
  公路，並應依高速公路及快速公路交通管制規則第6條規定保
  持安全距離。經查：原告主張之侵權行為事實，業據其提出國
  道公路警察局道路交通事故當事人登記聯單、道路交通事故初
  步分析研判表、道路交通事故現場圖、照片、行車執照、駕駛
  執照為證，被告經合法通知，於言詞辯論期日不到場，亦未提
  出準備書狀爭執，依民事訴訟法第280條第3項前段、第1項前
  段規定，視同自認，堪信原告之主張為真。依上開規定，被告
  應就其過失不法毀損甲車之侵權行為，對蔡淑美負損害賠償責
  任。
民法第196條規定「不法毀損他人之物者，被害人得請求賠償其
  物因毀損所減少之價額」，保險法第53條第1項規定「被保險
  人因保險人應負保險責任之損失發生，而對於第三人有損失賠
  償請求權者，保險人得於給付賠償金額後，代位行使被保險人
  對於第三人之請求權；但其所請求之數額，以不逾賠償金額為
  限」。被害人依民法第196條請求賠償物被毀損所減少之價額
  ，得以修復費用為估定之標準，但以必要者為限（例如：修理
  材料以新品換舊品，應予折舊）。經查：原告主張甲車為其承
  保，送修支出拖吊費4,200元、修復費用269,043元，已依保險
  契約全額賠付蔡淑美之事實，業據其提出電子發票、統一發票
  、估價單、照片、國道小型車拖救服務契約三聯單為證，且為
  被告不爭執，堪信為真。依上開規定及說明，原告以上開修復
  費用為甲車被毀損所減少價額之估定標準，於不逾其金額範圍
  內，得代位蔡淑美行使對於被告之侵權行為損害賠償請求權。
所得稅法第51條第1項前段、第2項前段規定「固定資產之折舊
  方法，以採用平均法、定率遞減法、年數合計法、生產數量法
  、工作時間法或其他經主管機關核定之折舊方法為準」、「各
  種固定資產耐用年數，依固定資產耐用年數表之規定」，第12
  1條規定「本法施行細則、固定資產耐用年數表及遞耗資產耗
  竭率表，由財政部定之」；所得稅法施行細則第48條第1款、
  第2款規定「一、採平均法者，以固定資產成本減除殘值後之
  餘額，按固定資產耐用年數表規定之耐用年數平均分攤，計算
  每期折舊額。二、採定率遞減法者，以固定資產每期減除該期
  折舊額後之餘額順序作為各次期計算折舊之基數，而以一定比
  率計算各期折舊額」；營利事業所得稅查核準則第95條第6款
  規定「固定資產提列折舊採用平均法、定率遞減法或年數合計
  法者，以一年為計算單位；其使用期間未滿一年者，按實際使
  用之月數相當於全年之比例計算之；不滿一月者，以月計」；
  民法第124條第2項後段規定「知其出生之月，而不知出生之日
  者，推定其為該月十五日出生」。依所得稅法第51條第2項、
  第121條授權訂定之固定資產耐用年數表，非運輸業用之汽車
  耐用年數為5年。至於在侵權行為損害賠償之法律關係中，法
  院得衡量該固定資產之性質及使用狀況，擇定折舊方法，以為
  新品換舊品時計算其折舊額之參考。經查：
  ㈠甲車支出之修復費用，其中201,770元為零件，其中32,350元
    為工資，其中34,923元為烤漆之事實，為兩造不爭執。零件
    部分，係以新零件更換舊零件，依上說明，即有折舊必要；
    至工資、烤漆部分，自無所謂折舊。
  ㈡依前開行車執照，甲車係於101年10出廠之非運輸業用汽車，
    惟不知當月何日，應類推適用民法第124條第2項後段，推定
    為101年10月15日，是其遭毀損時出廠已逾5年，宜以定率遞
    減法計算折舊。修復費用中，零件201,770元部分按附表所
    示定率遞減法計算折舊後為20,184元，連同無庸折舊之其餘
    費用合計87,457元（計算式：20,184＋32,350＋34,923＝87,45
    7）。則原告請求被告賠償拖吊費4,200元及修復費用87,457
    元，合計91,657元（計算式：4,200+87,457＝91,657），應
    屬有據；逾此部分，尚屬無憑。
民法第203條規定「應付利息之債務，其利率未經約定，亦無法
  律可據者，週年利率為百分之五」，第229條第2項規定「給付
  無確定期限者，債務人於債權人得請求給付時，經其催告而未
  為給付，自受催告時起，負遲延責任。其經債權人起訴而送達
  訴狀，或依督促程序送達支付命令，或為其他相類之行為者，
  與催告有同一之效力」，第233條第1項前段規定「遲延之債務
  ，以支付金錢為標的者，債權人得請求依法定利率計算之遲延
  利息」。經查：原告起訴狀繕本係於111年9月16日送達被告，
  則原告依侵權行為及保險人代位權之法律關係，請求被告給付
  91,657元，及自111年9月17日起至清償日止，按年息5％計算之
  法定遲延利息，為有理由，應予准許；逾此部分，為無理由，
  應予駁回。
本件係適用簡易程序所為被告敗訴之判決，就原告勝訴部分，
  應依職權宣告假執行，及依職權確定訴訟費用額為2,980元（
  第一審裁判費），酌量命兩造以比例分擔。
本件判決事證已臻明確，兩造其餘主張及舉證，核與判決結果
  無影響，不另論述。
訴訟費用負擔之依據：民事訴訟法第79條。
中　　華　　民　　國　　111 　年　  11　　月　　24　　日
               臺灣嘉義地方法院嘉義簡易庭
                         法　官  廖政勝
以上正本係照原本作成。　　　　　　　　　　　　　　　　　
如不服本判決，應於判決送達後20日內，向本院提出上訴狀，並
按應送達於他造之人數提出繕本或影本，及繳納第二審裁判費。
中　　華　　民　　國　　111 　年　　11　　月　　24　　日
                         書記官  林金福
附表
依行政院所頒固定資產耐用年數表及固定資產折舊率之規定，【
非運輸業用客車、貨車】之耐用年數為5年，依定率遞減法每年
折舊1000分之369，另依營利事業所得稅查核準則第95條第6項規
定「固定資產提列折舊採用定率遞減法者，以1年為計算單位，
其使用期間未滿1年者，按實際使用之月數相當於全年之比例計
算之，不滿1月者，以1月計」，上開【非運輸業用客車、貨車】
自出廠日迄本件車禍發生時已使用逾5年，則零件扣除折舊後之
修復費用估定為20,184元。計算式：
折舊時間           金額
第1年折舊值        201,770×0.369=74,453
第1年折舊後價值    201,770-74,453=127,317
第2年折舊值        127,317×0.369=46,980
第2年折舊後價值    127,317-46,980=80,337
第3年折舊值        80,337×0.369=29,644
第3年折舊後價值    80,337-29,644=50,693
第4年折舊值        50,693×0.369=18,706
第4年折舊後價值    50,693-18,706=31,987
第5年折舊值        31,987×0.369=11,803
第5年折舊後價值    31,987-11,803=20,184